最高法院刑事判決            一○○年度台上字第六○四八號
上  訴  人  劉金芳
選任辯護人  吳瑞堯律師
            王炳輝律師
            周思傑律師
上列上訴人因強盜案件，不服台灣高等法院台中分院中華民國一
○○年七月二十七日第二審判決（一○○年度上訴字第一○九○
號，起訴案號：台灣台中地方法院檢察署九十九年度偵字第二四
八二九、二五○三九號），提起上訴，本院判決如下
    ：
    主  文
上訴駁回。
    理  由
按刑事訴訟法第三百七十七條規定，上訴於第三審法院，非以判
決違背法令為理由，不得為之。是提起第三審上訴，應以原判決
違背法令為理由，係屬法定要件。如果上訴理由書狀並未依據卷
內訴訟資料，具體指摘原判決不適用何種法則或如何適用不當，
或所指摘原判決違法情事，顯與法律規定得為第三審上訴理由之
違法情形，不相適合時，均應認其上訴為違背法律上之程式，予
以駁回。本件原判決撤銷第一審之判決，改判依想像競合犯之規
定，從一重論處上訴人劉金芳結夥攜帶兇器強盜（累犯）罪刑，
已敘明所憑之證據及認定之理由；從形式上觀察，並無判決違背
法令之情形存在。再查原判決以上訴人藉詞告訴人謝明庭在外傳
述其施用毒品之事，夥同綽號「阿興」、「阿偉」之不詳姓名成
年男子，攜帶可供兇器使用之類似雙管長槍一支（未扣案，無以
證明係管制之槍枝）等物，共同剝奪告訴人之行動自由，並予以
毆打、恐嚇，至使不能抗拒，簽立和解書，同意給付新台幣（下
同）十萬元予上訴人，始獲釋放。嗣告訴人即變賣小客車，由其
配偶廖純鐿將十萬元交付余奇衫轉交上訴人等情，主觀上具有不
法所有之意圖。上訴人辯稱告訴人因傳述毀損其名譽之事，乃要
求給個交代，不意告訴人主動表示願以十萬元補償名譽損失，故
其主觀上認告訴人因造謠所受之名譽損害，有權要求或接受相當
之賠償，自無不法所有之意圖等語，為卸責之詞，不足採信。理
由內已詳加審酌說明。上訴意旨僅擷取卷內片段資料，再執陳詞
辯解，謂其法律知識有限，因遭告訴人指為「吃藥仔組」、「藥
仔掛」，言明不再與其一起喝酒做朋友，深感名譽受損，且有隨
時被檢警偵辦毒品罪嫌之虞，始有押人、毆打，要求告訴人給個
交代之行為，主觀上欠缺不法所有之意思要件，原判決認其以名
譽受損為藉口，掩飾強盜犯行，於法有違等語。漫就原審採證認
事職權之行使，暨原判決已明白論斷之事項，任持己見指摘，難
謂符合第三審上訴之法定要件。其關於強盜部分之上訴為違背法
律上之程式，應予駁回。再者，原判決關於上訴人想像競合犯之
輕罪即刑法第二百七十七條第一項傷害罪部分，依刑事訴訟法第
三百七十六條第一款規定，本不得上訴於第三審法院。而重罪即
強盜罪部分之上訴，既從程序上駁回，則輕罪部分之上訴即無審
判不可分原則之適用，無從併予審判，亦應駁回之。
據上論結，應依刑事訴訟法第三百九十五條前段，判決如主文。
中    華    民    國  一○○  年   十一   月    四    日
                      最高法院刑事第十庭
                          審判長法官  陳  世  淙  
                                法官  陳  東  誥  
                                法官  何  菁  莪  
                                法官  洪  曉  能  
                                法官  洪  昌  宏  
本件正本證明與原本無異
                                      書  記  官  
中    華    民    國  一○○  年   十一   月    七    日
                                                      Ｅ